臺灣嘉義地方法院民事裁定
                                   110年度家調裁字第17號
聲  請  人  謝氏青心


相  對  人  何東波  



上列當事人間請求離婚事件，本院裁定如下：
    主  文
准聲請人與相對人離婚。
程序費用由相對人負擔。
    理  由
一、聲請意旨：聲請人(原為越南國籍，已於民國97年10月間取
    得我國國籍)主張其於民國91年7 月11 日與被告結婚，因相
    對人罹患精神疾病，無謀生能力，聲請人未與相對人生活已
    超過15年，獨在在外謀生，相對人對聲請人不聞不問，對聲
    請人之存在已不在乎，亦未為聲請人辦理健保，雙方顯然無
    法共同生活，兩造長期分居，聲請人想返回越南生活，雙方
    無往來聯繫，兩造維持婚姻之基礎已不存在，而有難以維持
    婚姻之重大事由，依民法第1052條第2 項規定提起本訴，並
    聲明：如主文所示及具狀合意聲請由法院為裁定。
二、相對人則以：其於結婚前已有領有身心障礙證明，聲請人於
    結婚時已知悉相對人之身心狀況，聲請人於106年間曾離家
    ，經家人報警協尋，並非對聲請人不聞不問，但在雙方無任
    何條件下，相對人亦同意離婚，並具狀陳明合意聲請法院裁
    定。
三、當事人就不得處分之事項，其解決事件之意思已甚接近或對
    於原因事實之有無不爭執者，得合意聲請法院為裁定。法院
    為前項裁定前，應參酌調解委員之意見及家事調查官之報告
　　，依職權調查事實及必要之證據，並就調查結果使當事人或
    知悉之利害關係人有陳述意見之機會。當事人聲請辯論者，
    應予准許；前二項程序，準用民事訴訟法第一編第二章第三
    節關於訴訟參加之規定，家事事件法第33條定有明文。本件
    雖屬請求離婚之事件，然因新冠疫情為第三級警戒之狀況，
    事實上難以行調解程序，且雙方無相關視訊設備可供使用，
    然兩造對於聲請人提起本件離婚之請求所主張之前述難以維
    持婚姻之原因事實均無爭執，並均具狀陳明合意聲請法院為
    裁定等語，本院援用前揭規定為裁定，先此說明。
四、民法第1052條第2 項規定，有前項以外之重大事由，難以維
    持婚姻者，得請求離婚。是否有難以維持婚姻之重大事由，
    判斷標準為婚姻是否已生破綻而無回復之希望，此不可由原
    告已喪失維持婚姻意欲之主觀面加以認定，而應依客觀的標
    準，即難以維持婚姻之事實，是否已達於倘處於同一境況，
    任何人均將喪失維持婚姻希望之程度以決之。又婚姻係以經
    營夫妻共同永久生活為目的，若夫妻無法共同生活，致此互
    愛之誠摯基礎嚴重動搖甚或流失殆盡，即屬民法第1052條第
    2 項前段所稱之難以維持婚姻之重大事由。經本院調查，原
    告主張之前揭事實及兩造未有聯繫，婚姻已無維持之必要，
    而有難以維持婚姻之重大事由等情，已據聲請人提出戶籍謄
    本及相對人提出受理失蹤人口案件登記表影本為證，並有本
    院依職權調取雙方入出境資料連結作業資料等資料可憑（見
    本院卷第9、27至29、35、45頁）。再者，相對人前於95年2
    月間以聲請人離家為由訴請離婚，並到庭表達其要請求離婚
    ，請其父親當代理人，本院審理期間，因聲請人業已返家，
    而撤回該訴訟等情，已據本院依職權調取95年度婚字第93號
    離婚民事卷核對無誤。經審閱均與雙方前述主張或抗辯大致
    相符，應可信為真實。因此，本院審酌雙方已長期未共同生
    活，兩造互不關心，聲請人已無維持婚姻之意願，相對人亦
    同意離婚，足認兩造間感情及共同生活基礎喪失，徒有婚姻
    之名，已無婚姻之實，夫妻關係已名存實亡，客觀上依兩造
    目前狀況，任何人均將喪失維持婚姻之意欲，而有難以維持
    婚姻之重大事由存在，且依兩造前述生活情況，應屬雙方之
    歸責事由相同。從而，聲請人依民法第1052條第2 項事由訴
    請離婚，為有理由，應予准許，裁定如主文所示。
五、結論，本件聲請為有理由，裁定如主文。
中　　華　　民　　國　　110 　年　　8 　　月　　 6　　日
                   家事法庭     法  官　李文輝   
以上正本係照原本作成。
如對本裁定抗告，須於裁定送達後10日之不變期間內，向本院提
出抗告狀，並繳納抗告費新臺幣1,000元。
中　　華　　民　　國　　110 　年　　8 　　月　　 6　  日
                                書記官　張紜飴